臺灣高雄地方法院民事判決　九十三年度訴字第九二五號
　　原　　　告　田心工程有限公司
　　法定代理人　丙○○
　　訴訟代理人　丁榮聰律師
　　被　　　告　日安營造股份有限公司
　　法定代理人　乙○○
　　訴訟代理人　甲○
右當事人間請求給付工程款事件，經本院於民國九十三年七月二十一日言詞辯論終結
，判決如下：
    主      文
被告應給付原告新臺幣玖拾柒萬伍仟零壹拾捌元及其中新臺幣捌拾柒萬壹仟伍佰壹拾
捌元自民國九十三年二月二十一日起至清償日止，按年息百分之五計算之利息。原告
其餘之訴駁回。
訴訟費用由被告負擔。
本判決關於原告勝訴部分，於原告以新臺幣拾萬元為被告供擔保後得假執行。但
被告如以新臺幣玖拾柒萬伍仟零壹拾捌元為原告預供擔保，得免為假執行。
原告其餘假執行之聲請駁回。
    事實及理由
一、原告起訴主張：緣被告於前承攬訴外人國立中山大學（下稱中山大學）海洋科學
    學院第五期新建工程之建築土木工程，因其就其中之造波池及綜合大樓二項工程
    施工不當致結構損壞，乃將該等工程之補強工程（下稱系爭工程）交由伊次承攬
    ，雙方約定二項工程之價款各為新臺幣（下同）二十五萬元、九十萬元，伊乃於
    提送系爭工程補強計畫書予被告後即經其發函通知而進場施作，並於民國九十二
    年十二月二十三日經被告簽認驗收竣工後，且於同年月二十九日與被告就系爭工
    程補簽訂工程合約書（下稱系爭契約），被告依約應於九十三年一月二十日付款
    ，詎被告就系爭工程迄今僅給付部分之工程款十六萬三千四百八十二元，經扣除
    上開已付之工程款及依約應扣留之保固款（上開工程總價之百分之一即一萬一千
    五百元，須待保固期滿始得無息發還原告）後，被告尚有九十七萬五千零十八元
    之工程餘款未為給付，爰依兩造工程契約之法律關係，聲明求為判決（一）被告
    應給付原告九十七萬五千零十八元及自九十三年一月二十一日起至清償日止，按
    年息百分之五計算之利息。（二）願供擔保請准宣告假執行。
二、被告則以：伊與訴外人中山大學簽訂之合約中業有約定伊所提送之一切申請、報
    告及請示事項，均須經監造單位核轉，而原告所提送之系爭工程補強計畫書及修
    復補強報告書均尚未經訴外人中山大學及建築師簽字以示審核通過，且系爭工程
    尚未經伊驗收核可，被告自得拒絕給付工程餘款等語資為抗辯，並聲明：（一）
    原告之訴及假執行之聲請駁回。（二）如受不利判決，願供擔保請准免為宣告假
    執行。
三、兩造不爭執之事項：
    被告承攬訴外人中山大學海洋科學學院第五期新建工程之建築土木工程，因其就
    其中之造波池及綜合大樓二項工程施工不當致結構損壞，乃將該等工程之補強工
    程交由原告次承攬，雙方約定工程總價為一百十五萬元，被告並於將原告所製作
    之系爭工程補強計畫書送請訴外人中山大學及建築師審核後，於九十二年十一月
    三日發函通知原告進場施作，原告乃於同年十二月二十三日施作完畢，並經被告
    之工地經理兼工地主任即訴外人溫宏鍊簽認無訛，兩造並於同年月二十九日就系
    爭工程補簽訂系爭契約，而原告就系爭工程完工後所製作之修復補強報告書，亦
    經訴外人中山大學送請設計監造之建築師予以簽認後再將之送交教育部及行政院
    公共工程委員會備查，此有工程合約書、補強計畫書、確認單、聯繫單、國立中
    山大學九十三年二月三日中總字第０九三００００二七０號函、教育部九十三年
    二月九日臺總（二）字第０九三００一五０四八號函等件附卷可稽。
四、本件兩造爭執之處在於系爭工程之補強計畫書及修復補強報告書之審核，是否須
    經訴外人中山大學及建築師簽字以示通過，而系爭工程是否業經被告及其定作人
    即訴外人中山大學驗收合格，亦即被告拒絕付款有無理由？
（一）被告固辯以系爭工程補強計畫書尚未經訴外人中山大學及建築師簽字以示審核
      通過云云，惟綜觀系爭契約全文，除於第三條（工程內容）備註欄第一項規定
      ：「乙方（原告）須配合甲方（被告）製作施工計畫書供業主及建築師審核。
      ．．．」等語外，並無該計畫書經業主及建築師審核後尚須經其等簽字以示通
      過之相關規定，而證人即訴外人中山大學總務處營繕組技正兼組長丁○○亦到
      庭證稱：工程計畫書之審核是否須簽字以示通過並非強制性之規定，學校依工
      程施工情形如有需要始發公文答覆廠商，若無必要即內部簽存，而送審如經學
      校內部通過即不再發公文及簽字回覆通知廠商，直接讓廠商進場施作，本件經
      詢問系爭工程之監造單位即建築師事務所結果，原告所提送之系爭工程補強計
      畫書業經學校審核通過並因此而進場施作等語（見本院九十三年六月十六日言
      詞辯論筆錄），是本件原告所提送之系爭工程補強計畫書既已依約經被告之定
      作人即訴外人中山大學及建築師審核通過逕予內部簽存，並由之准行廠商進場
      施作而承攬人之被告亦已依此發函通知原告進場施工完畢，被告自無由以其與
      業主所訂非強制性之規定而謂因訴外人中山大學及建築師未在系爭工程補強計
      畫書上簽字表明核可故該計畫書尚未經審核通過者，且被告與其定作人即訴外
      人中山大學間縱有須經簽字核可之契約規定，然兩造間並未為同此之約定基於
      債之相對性原則，其間之約定要與兩造間之權義關係悉依系爭契約以定無涉，
      被告上開所辯，洵非有據。
（二）查系爭工程業經原告修補完畢乙節，此經證人丁○○到庭具結證述在卷（見本
      院九十三年六月二日言詞辯論筆錄），而被告於系爭工程完成後，即曾簽發發
      票日為九十三年八月三十一日，付款人高雄銀行，票面金額為二十二萬五千元
      之支票乙紙予原告收執，惟經原告以不同意其緩期部分清償為由而將該紙支票
      退回，後被告即將前開支票之發票日期更改為同年七月三十一日，並另行簽發
      同一發票日、付款人，票面金額為六十四萬六千五百十八元之支票乙紙併交付
      予原告收執，惟仍經原告以該等支票之票期過長為由而拒絕收受並予退回乙節
      ，此有存證信函及上開支票影本等件附卷可憑，另原告就系爭工程已於九十二
      年十二月二十三日施作完工，並經被告之工地經理兼工地主任即訴外人溫宏鍊
      確認後予以簽字驗收，而該修復補強報告書亦經被告之定作人即訴外人中山大
      學之設計監造建築師予以簽認後送交教育部及行政院公共工程委員會備查亦如
      前述，是系爭工程既經被告之經理簽認完工，且其於此後亦曾簽發票面總額（
      646518+225000＝871518）與系爭工程總價經扣除保留款百分之十（系爭契約
      第七條之規定，後述之）及被告已清償之上開部分工程款後所餘款項（
      0000000×90/100＝0000000，0000000-0 00000＝871518）相符之支票予原告
      收受，而被告之業主亦已認為其業已修補所承攬上述二項工程之瑕疵完畢後，
      並將原告所提送之修復補強報告書於監造建築師簽認後送交教育部等上級單位
      備查，自足認系爭工程業經被告及其業主驗收合格甚明，否則被告何須簽發與
      其應付工程款金額相同之上開支票予原告收執者，被告所辯系爭工程尚未經其
      驗收合格云云，並非可採。
  綜上所述，系爭工程之補強計畫書經訴外人中山大學及建築師審核通過後原即不須
  由之另在其上簽字表明核可之意，而原告就系爭工程並已施工完竣且經被告驗收簽
  認核可，原告自已得依約向被告請求給付系爭工程之餘款至為灼然，茲就原告可得
  請求之金額說明如後：
    查系爭工程原告業已於九十二年十二月二十三日施工完竣並經被告及訴外人中山
    大學驗收合格已如前述，而訴外人中山大學亦於估驗被告已施作上開造波池、綜
    合大樓工程而尚未發現瑕疵時即已先行給付該部分之工程款予被告乙情，亦經證
    人丁○○到庭證述在卷（見本院九十三年六月二日言詞辯論筆錄），又兩造就工
    程各項應付或應扣款項，乃於系爭契約第六條（施工工程款付款辦法）第二、三
    項規定：「二、施工工程款付款日：次月二十日9：00以後至11：30；下午2：00
    以後至5：00。三、施工工程款為三十天期支票。」；第七條（保留工程款付款
    辦法）規定：「一、本工程每期依請款金額估驗付款90％，保留款10％（含保固
    金1％）。二、保留款俟本工程經業主驗收合格放款後（非整體工程完工），無
    息發還，保固金於保固期滿後，無息發還。」等語，是依上開規定，原告實際得
    自被告領取施工工程款之日依約應為次次月之二十日，而保留工程款經扣除保固
    金之須於保固期滿後始得無息發還後（依系爭契約第三條備註欄第五項之規定為
    自業主驗收合格日起保固二年），亦僅得請求被告無息發還，從而本件工程總價
    經扣除保固金及被告已清償之上開部分工程款後，被告尚應給付原告之施工工程
    款即為八十七萬一千五百十八元〈0000000（工程總價）-11500（保固金）
    -163482（已清償之部分工程款）-103500（保留款）＝871518〉，加計保留工程
    款十萬三千五百元後，其得請求者合計為九十七萬五千零十八元，至其遲延利息
    部分，施工工程款部分之法定遲延利息依約應自應付款日九十三年二月二十日之
    翌日起算，而保留工程款部分，依系爭契約之上開規定，原告原不得請求給付遲
    延利息，是原告依系爭契約之規定，請求被告應給付九十七萬五千零十八元，及
    其中八十七萬一千五百十八元自九十三年二月二十一日起至清償日止之法定遲延
    利息，即屬正當，應予准許，其逾此範圍外之請求為無理由應予駁回。
五、兩造均陳明願供擔保，請准宣告假執行或免為假執行，關於原告勝訴部分，經核
    均無不合，爰各酌定如主文所示之擔保金額，併予准許，至原告敗訴部分，其假
    執行之聲請，已失所附麗，應併予駁回。
六、本件事證已臻明確，兩造其餘攻擊防禦方法及舉證，核與判決結果無影響，毋庸
    一一論列，併此敘明。
七、結論：原告之訴為一部有理由、一部無理由，依民事訴訟法第七十九條、第三百
    九十條第二項、第三百九十二條，判決如主文。
中　　　華　　　民　　　國　　九十三　　年　　　七　　　月　　 三十　 　日
                              臺灣高雄地方法院民事第五庭
~B法　　　官　何悅芳
右為正本係照原本作成。
如不服本判決，應於送達後廿日內，向本院提出上訴狀並表明上訴理由，如於本判決
宣示後送達前提起上訴者，應於判決送達後十日內補提上訴理由書（須附繕本）。
中　　　華　　　民　　　國　　九十三　　年　　　七　　　月　　 三十　 　日
~B法院書記官　楊明月
